【裁判字號】    92,訴,2
【裁判日期】    920331
【裁判案由】    偽造文書等
【裁判全文】
臺灣彰化地方法院刑事判決                              九十二年度訴字第二號
    公  訴  人  臺灣彰化地方法院檢察署檢察官
    被      告  乙○○
右列被告因侵占案件，經檢察官提起公訴（九十年度偵緝字第二六一號），本院判決
如左：
    主      文
乙○○意圖為自己不法之所有，而侵占自己持有他人之物，累犯，處有期徒刑伍月，
如易科罰金，以佰元折算壹日。
    事      實
一、乙○○曾因殺人未遂及贓物罪，經本院判處有期徒刑七年、六月，應執行有期徒
    刑七年三月確定，於民國八十三年七月二十五日假釋出獄並交付保護管束，八十
    七年二月二十六日執行完畢。其自八十八年一月十六日起，即向前同居女友丙○○借用丙○○所有車牌Ａ六─三○三○號自用小客車使用，並約定於八十八年七
    月底返還該車，詎乙○○明知該車係屬丙○○所有，竟仍意圖為自己不法之所有
    ，於八十九年十一月二十日，未取得丙○○之同意，變易持有為所有，以新台幣
    （下同）六十萬元代價將上開自用小客車轉售予不知情之甲○○，足生損害丙○○。
二、案經被害人丙○○訴請臺灣彰化地方法院檢察署檢察官偵查起訴。
    理      由
一、訊據被告乙○○對於右揭時、地，將告訴人丙○○所有上開自用小客車變賣及在
    汽車買賣合約書上書寫丙○○等事實供認不諱，惟矢口否認有何侵占犯行，辯稱
    ：已取得告訴人之同意，才將該車出售，伊沒有侵占云云。經查，（一）上開犯
    罪事實業據告訴人於偵查及本院審理中指訴甚明。而該車係屬告訴人丙○○所有
    一節，業據告訴人提出借據一紙為證，參酌該借據內容載明：「被告‧‧‧，即
    借走丙○○所屬的ＢＭＷ車牌Ａ六─三０三０號黑色座車」等字樣，堪認該車係
    屬告訴人所有無誤。（二）又被告於八十九年十一月二十日賣予甲○○，總車價
    一共六十萬元，甲○○給付十八萬六千元，嗣後該車未經告訴人之同意，無法過
    戶。告訴人曾要求甲○○返還該車，甲○○遂向告訴人說我當初付多少，你給多
    少，就會返還該車等語，業據告訴人於偵查中暨證人甲○○於偵查及本院審理中
    陳述甚詳（見九十年度他字第三０九號卷第二三頁及本院九十二年一月十六日訊
    問筆錄），足證告訴人確未同意被告變賣上揭車子，被告所辯已取得告訴人之同
    意，才將該車出售云云與事實不符，不足採信。此外，復有汽車買賣合約書及被
    告所書寫借據各一份在卷可憑，綜上所述，被告所辯係事後卸責之詞，不足採信
    ，事證明確，被告犯行堪予認定。
二、核被告乙○○所為，係犯刑法第三百三十五條第一項之侵占罪。又被告曾因殺人
    未遂及贓物罪，經本院判處有期徒刑七年、六月，應執行有期徒刑七年三月確定
    ，於八十三年七月二十五日假釋出獄並交付保護管束，八十七年二月二十六日執
    行完畢一節，有卷附臺灣高等法院被告全國前案紀錄表、台灣彰化地方法院檢察
    署刑案資料查註紀錄表可憑，其受有期徒刑之執行完畢，五年內再犯本件有期徒
    刑以上之罪，為累犯，應依法加重其刑。爰審酌被告犯罪之動機、方法、手段、
    與告訴人之關係、所生危害暨犯後態度等一切情狀，量處如主文所示之刑，並諭
    知易科罰金折算標準。
三、公訴意旨另以被告八十九年十一月二十日，未取得告訴人之同意，並偽簽告訴人
    之姓名於汽車買賣合約書上而委託其代為出售，並據以行使，因認被告此部分所
    為另犯刑法第二百十七條第一項之偽造署押罪、同法第二百十六條、第二百十條
    之行使偽造私文書罪嫌等語。經查：刑法上判斷是否構成偽造文書係以行為時有
    無擅用他人名義訂約為準，此與民事上經過追認使契約生效概念固亦不同。被告
    與證人甲○○（開設金利汽車商行）所簽訂之上開汽車買賣合約書末有「代售人
    ：乙○○」字樣，且證人甲○○於本院證述：「（問：是否還有其他契約書？買
    車當時是否有委任書狀？）沒有。因為當時靳先生（指業務員靳志華）說車子是
    施先生（指被告）要賣的，且因為車主名字並不是施先生，所以才用代售人的。
    當時施先生說車子是我買的，但是車子是以別人的名字買的，所以才以代售人名
    義。」等語（見本院九十二年一月十六日訊問筆錄），堪認被告係以代理人自居
    與證人甲○○間所訂立之買賣契約，而刑法第二百十條偽造私文書罪之成立，除
    文書內容出於虛構外，並以作成名義人須出於虛捏或假冒為其構成要件。稽之前
    揭買賣契約書，首頁第一行雖載有「出賣人丙○○」字樣之記載，姓名中央蓋有
    被告之指印，僅為表彰出賣人為誰，並非告訴人之署押，且在買賣契約書末後立
    契約書當事人簽名欄則除「代售人：乙○○」字樣，中央蓋有被告之指印外，賣
    方部分並無任何字樣，足徵該契約書係由被告所訂立，責任由被告負責，其並未
    捏造告訴人名義為之，自與捏造他人名義之要件不符，尚難遽繩以偽造私文書之
    罪（參閱最高法院八十九年度台上字第二一一五號判決）。惟公訴意旨認此部分
    與前開有罪部分有牽連犯之裁判上一罪關係，爰不另為無罪之諭知。
據上論斷，應依刑事訴訟法第二百九十九條第一項前段，刑法第三百三十五條第一項
、第四十七條、第四十一條第一項前段，罰金罰鍰提高標準條例第一條前段、第二條
，判決如主文。
本案經檢察官陳茂亭到庭執行職務。
中      華      民      國    九十二    年      三      月    三十一    日
                                    臺灣彰化地方法院刑事第二庭
                                        法      官  李  水  源
右正本證明與原本無異。
如不服本判決，應於判決送達後十日內向本院提出上訴狀( 須附繕本 )。
告訴人或被害人對於判決如有不服具備理由請求檢察官上訴者，其上訴期間之計算係
以檢察官收受判決正本之日期為準。
                                        法院書記官  廖  建  興
中      華      民      國    九十二    年      四      月      三      日
附錄本案論罪科刑法條全文
刑法第三百三十五條
意圖為自己或第三人不法之所有，而侵占自己持有他人之物者，處五年以下有期徒刑
、拘役或科或併科一千元以下罰金。
前項之未遂犯罰之。


司法院資訊處製作；財團法人民間司法改革基金會備份。
